【裁判字號】    97,訴,1479
【裁判日期】    971230
【裁判案由】    違反藥事法等
【裁判全文】
臺灣高雄地方法院刑事判決              97年度訴字第1479號
公  訴  人  臺灣高雄地方法院檢察署檢察官
被      告  乙○○
            甲○○
                    （另案現於臺灣高雄監獄執行中）
上列被告因違反藥事法等案件，經檢察官提起公訴（97年度偵字
第15868 號），本院判決如下：
    主  文
乙○○共同公司負責人，就公司應收之股款，股東並未實際繳納
，而以申請文件表明收足，處有期徒刑拾月，減為有期徒刑伍月
，如易科罰金，以銀元參佰元即新臺幣玖佰元折算壹日。
甲○○共同公司負責人，就公司應收之股款，股東並未實際繳納
，而以申請文件表明收足，累犯，處有期徒刑陸月，如易科罰金
，以銀元佰元即新臺幣玖佰元折算壹日，減為有期徒刑月，
如易科罰金，以銀元參佰元即新臺幣玖佰元折算壹日。
乙○○其餘被訴部分，均無罪。
    事  實
一、甲○○前於民國84年間，因偽造貨幣案件，經臺灣高等法院
    高雄分院以85年度上訴字第928 號判處有期徒刑3 年2 月確
    定；又於85年間，因肅清煙毒條例、違反槍砲彈藥刀械管制
    條例等案件，經本院以86年度訴字第693 號分別判處有期徒
    刑3 年6 月、8 月，並定應執行有期徒刑3 年10月確定，上
    開案件接續執行，於89年3 月17日因縮短刑期假釋出監，並
    付保護管束，嗣於92年10月9 日假釋期滿未經撤銷，視為執
    行完畢。
二、緣乙○○欲成立臺灣雄崗生物科技有限公司（下或稱雄崗公
    司），自大陸進口「一番強膠囊」，惟因其信用不佳無法登
    記為公司負責人，乃經由真實姓名年籍不詳之成年男子介紹
    而認識甲○○。其二人明知公司申請設立登記，對股東應收
    之股款應確實收足，惟股東並未實際繳納股款新臺幣（下同
    ）100萬元，竟共同基於違反公司法、使公務員登載不實、
    利用不正當方法，致使財務報表發生不實之結果之犯意聯絡
    ，由甲○○其提供印章及國民身分證，並同意擔任雄崗公司
    之負責人及唯一股東，先於95年1 月16日，二人共同至安泰
    商業銀行北高雄分行，以甲○○名義開立「雄崗公司籌備處
    甲○○」、帳號000000000000號之帳戶，同時將100 萬元之
    資金存入該帳戶內，做為表明雄崗公司股款業已收足之證明
    文件，並以甲○○名義製作內容不實之雄崗公司資產負債表
    及股東繳納現金股款明細表，嗣將上開存摺連同內容不實之
    雄崗公司資產負債表及股東繳納現金股款明細表等資料，委
    由不知情之會計師李瑞霖仁於95年1 月17日，書立雄崗公司
    設立登記資本額查核報告書，旋於同年月18日，將該筆款項
    自上開帳戶匯出，並於同月24日，連同前開資本額查核報告
    書、雄崗公司資產負債表暨崗公司股東繳款明細表，連同雄
    崗公司章程、安泰商業銀行北高雄分行存摺等相關資料，向
    高雄市政府建設局遞件申請辦理雄崗公司之設立登記，致使
    不知情之高雄市政府建設局承辦公務員認雄崗公司股東已依
    規定繳足股款，符合公司設立登記規定，而將此不實事項登
    載於其職務上所掌管之公司登記事項等公文書上，並於同年
    月25日核准設立登記，以此方式使雄崗公司之負責人甲○○
    對於公司應收之股款，股東並未實際繳納，而以申請文件表
    明收足公司股東股款，足以生損害於雄崗公司股本充實及主
    管機關對於公司資本管理之正確性。
三、案經臺灣高雄地方法院檢察署檢察官自動檢舉偵查起訴。
    理  由
壹、證據能力：
    按被告以外之人於審判外之陳述，雖不符刑事訴訟法第159
    條之1 至第159 條之4 之規定，而經當事人於審判程序同意
    作為證據，法院審酌該言詞陳述或書面陳述作成時之情況，
    認為適當者，亦得為證據，刑事訴訟法第159 條之5 第1 項
    定有明文。本件檢察官、被告於本院審判程序時，就本判決
    所引用審判外之言詞或書面陳述，均明示同意有證據能力，
    本院認該具有傳聞證據性質之證據，其取得過程並無瑕疵，
    且與待證事實具有關聯性，證明力非明顯過低，以之作為證
    據係屬適當，認俱得為證據。
貳、有罪部分：
一、訊據被告甲○○對於上揭犯罪事實，已坦承不諱；被告乙○○對於雄崗公司之設立登記過程及雄崗公司是在其要求下所
    成立一節，固供述明確，惟矢口否認有何違反公司法、修正
    前商業會計法第71條第5 款、使公務員登載不實等犯行，辯
    稱：我原本並不認識甲○○，是透過綽號「阿如」之男子才
    認識，因為我在大陸有用過「一番強膠囊」，覺得壯陽效果
    不錯，想以貿易進口方式引進來，但因我本身有卡債問題，
    無法自己成立公司，就跟阿如提到這個問題，阿如就說他會
    幫我處理，將來公司如有營運，利潤一人一半，但公司如何
    成立，我並不清楚等語。
二、經查：
(一)、本件被告甲○○提供其印章、國民身分證，並同意擔任雄崗
    公司之負責人及唯一股東，於上揭時、地，辦理雄崗公司之
    設立登記等情，業據被告乙○○、甲○○供承明確，並高雄
    市政府96年12月13日高市府建二公字第09600782810 號函檢
    附雄崗公司設立登記之相關書件1 份在卷可稽（見偵(四)卷第
    11至33頁）。而甲○○同意擔任雄崗公司之負責人及唯一股
    東，係因受乙○○請託之事實，復據被告乙○○、甲○○供
    陳綦詳，是上揭事實，要堪認定。
(二)、又被告乙○○、甲○○確有於95年11月16日，共同至安泰商
    業銀行北高雄分行，以甲○○名義開立雄崗公司籌備處帳號
    000000000000號帳戶，同時存入100 萬元至該帳戶內，復於
    同年月18日將該筆款項自上開帳戶匯出一節，亦有安泰商業
    銀行北高雄分行97年1 月23日（97）安北高字第097600051
    號函檢「雄崗公司籌備處甲○○」之開戶資料及交易明細各
    1 份在卷可稽（見偵(四)卷第48至50頁），此為被告2 人所不
    否認。堪認被告乙○○、甲○○於申請設立雄崗公司時，並
    未實際繳納股東應收之股款之事實，亦堪認定。
(三)、被告乙○○雖以前詞置辯。惟查，被告乙○○於偵查中供陳
    ：由我與甲○○一同去銀行開戶等語，核與同案被告甲○○
    陳稱：我與乙○○一起去辦雄崗公司登記等語相符，被告辯
    謂並未參與雄崗公司之設立登記一節，要不足採。況雄崗公
    司申請設立登記時，確有股東應收之股款，並未實際繳納之
    情事，業經認定如前。衡情，公司申請設立登記，對股東應
    收之股款應確實收足，此乃事理之常，被告乙○○為一成年
    、成熟之成年人，且亦有多年之工作經驗，對此要無諉為不
    知之理。而其復供承：我因有卡債問題無法擔任公司負責人
    ，故透過朋友介紹，請宋松恭擔任負責人等語，被告乙○○
    既有卡債問題而信用卡不佳之情，足認其錩委請同案被告甲○○擔任雄崗公司之負責人及唯一股東時，其本身應無足夠
    之資力繳納雄崗公司之股款甚明，此觀諸被告乙○○自承：
    雄崗公司之實收資本，都是會計師在處理等語自明。然其卻
    仍以人頭設立雄崗公司，其謂對於雄崗公司申請設立過程，
    並不知情一節，要屬事後卸責之詞，洵不足採。
(四)、綜上所述，被告乙○○前開置辯，洵屬事後卸責之詞，要不
    足採。被告二人之上開犯行，均堪認定。
三、公司法部分條文於90年11月12日修正施行，修正前公司法第
    7 條原規定公司設立、變更或解散之登記或其他處理事項，
    由中央主管機關或委託地方主管機關審核之。該條文於修正
    後為「公司申請設立、變更登記之資本額，應先經會計師查
    核簽證；其辦法，由中央主管機關定之」，並於91年3 月6
    日訂定「公司申請登記資本額查核辦法」，該辦法第2 條規
    定：「公司申請設立登記或合併、分割、增減實收資本額等
    變更登記，除依證券交易法第28條之2 規定辦理庫藏股減資
    外，應檢送設立、合併、分割、增減實收資本額基準日經會
    計師查核簽證之資產負債表，……」及同辦法第8 條第2 項
    、第9 條第2 項分別規定：「會計師對應行查核事項，應備
    具工作底稿，主管機關得隨時調閱之」、「會計師查核公司
    之資本額，如發現有虛偽情事者，應拒絕簽證」。而修正前
    公司法第412 條第2 項「主管機關對於前項之申請，應派員
    檢查，並得通知公司限期申復」及修正前公司法第419 條第
    2 項「前項第四款、第五款所列事項，如有冒濫或虛偽者，
    主管機關應通知公司限期申復，經派員檢查後得裁減或責令
    補足」，均於90年11月12日修正時刪除；並將公司法第9 條
    第4 項修正為「公司之設立或其他登記事項有偽造、變造文
    書，經裁判確定後，由檢察機關通知中央主管機關撤銷或廢
    止其登記」。依修正後公司法規定觀之，除縮小同法第7 條
    之範圍外，並將「公司申請設立、變更登記之資本額」事項
    ，改由會計師負責查核簽證，並刪除主管機關應派員檢查之
    相關規定。修正後公司法第388 條雖仍規定「主管機關對於
    公司登記之申請，認為有違反本法或不合法定程式者，應令
    其改正，非俟改正合法後，不予登記」。惟僅形式審查其申
    請是否「違反本法」或「不合法定程式」，倘其形式上合法
    ，即應准予登記，不再為實質審查，且公司之設立或其他登
    記事項如涉及偽造、變造文書時，須經裁判確定後，始撤銷
    或廢止其登記，則行為人於公司法修正後辦理公司登記事項
    ，如有明知為不實之事項，而使公務員登載於職務上所掌之
    公文書，足以生損害於公眾或他人者，即有刑法第214 條之
    適用（最高法院96年度第5 次刑事庭會議決議），是被告即
    構成刑法第214 條之犯行。又資產負債表係商業會計法第28
    條第1 項第1 款所稱財務報表，被告為有限公司董事，而係
    商業負責人，委託大眾事務所職員製作不實資產負債表，亦
    構成商業會計法第71條第5 款之犯行，故本案事證明確，被
    告2 人未實際繳納公司應收股款而以申請文件表明收足、使
    公務員登載不實、以不正當方法致使財務報表發生不實結果
    犯行，洵堪認定，應依法論科。
四、被告行為後，商業會計法業經修正，並於95年5 月24日經總
    統公佈修正，自95年5 月26日施行生效，其中就商業會計法
    第71條第5 款之犯行，將法定刑度自「5 年以下有期徒刑、
    拘役或科或併科新臺幣15萬元以下罰金」提高為「處5 年以
    下有期徒刑、拘役或科或併科新臺幣60萬元以下罰金」，依
    據95年7 月1 日修正後刑法第2 條第1 項前段之規定，自應
    適用修正前之商業會計法第71條第1 款規定對於被告較為有
    利。
五、又被告行為後，刑法於94年2 月2 日修正公布，並於95年7
    月1 日施行，按行為後法律有變更者，適用行為時之法律。
    但行為後之法律有利於行為人者，適用最有利於行為人之法
    律，刑法第2 條第1 項定有明文。此條規定乃與刑法第一條
    罪刑法定主義契合，而貫徹法律禁止溯及既往原則，係規範
    行為後法律變更所生新舊法律比較適用之準據法，是刑法第
    2 條本身雖經修正，但其既屬適用法律之準據法，本身尚無
    比較新舊法之問題，應一律適用裁判時之現行刑法第2 條之
    規定，為「從舊從輕」之比較；比較時應就罪刑有關之共犯
    、未遂犯、想像競合犯、牽連犯、連續犯、結合犯，以及累
    犯加重、自首減輕暨其他法定加減原因（如身分加減）與加
    減例等一切情形，綜其全部罪刑之結果而為比較（最高法院
    95年5 月23日95年度第8 次刑庭會議決議參照），茲就本件
    應適用之法律說明如下：
(一)、關於本件行為時商業會計法（即84年5 月19日修正公布之商
    業會計法）第71條第5 款、公司法第9 條第1 項（即90年11
    月12日修正公布之公司法）及刑法第214 條之使公務員登載
    不實罪之法定罰金刑最低度部分，由修正前刑法第33條第5
    款規定為銀元1 元（折算為新臺幣3 元）以上，修正後刑法
    第33條第5 款則修正為新臺幣1 千元以上，以百元計算；故
    關於修正之罰金刑最低度部分，行為時法較有利於被告。
(二)、刑法第28條共犯之規定，於修正前規定為：「二人以上共同
    實施犯罪之行為者，皆為正犯」，修正後則規定為：「二人
    以上共同實行犯罪之行為者，皆為正犯」，本條之修正理由
    係為排除陰謀共同正犯、預備共同正犯於本條所規定之正犯
    之外。而本件被告乙○○、甲○○間，就上開犯行具有犯意
    聯絡及行為分擔，故於本案犯罪事實，均構成共同正犯，則
    適用修正施行前之刑法第28條規定論擬，並無不利於被告。
(三)、修正前刑法第31條第1 項原規定：「因身份或其他特定關係
    成立之罪，其共同實施或教唆幫助者，雖無特定關係，仍以
    共犯論」，而於修正後，條文內容變更為：「因身份或其他
    特定關係成立之罪，其共同實行、教唆或幫助者，雖無特定
    關係，仍以正犯或共犯論。但得減輕其刑」，因本條係規範
    正犯與共犯之身份或特定關係，故配合刑法第28條至第30條
    之修正，將文字修正為實行，另於但書增訂得減輕其刑之規
    定。就非雄崗公司負責人之被告乙○○而言，依修正後之刑
    法第31條第1 項之規定，法院尚有決定是否減輕其刑之裁量
    權，故適用修正後之規定，對被告乙○○較為有利。
(四)、被告行為後，刑法第55條後段之牽連犯規定亦經刪除。是於
    新法修正施行後，被告所為之公司法第9 條第1 項、修正前
    商業會計法第71條第5 款之犯行之犯行，即須分論併罰。比
    較新、舊法之規定，修正前之規定對於被告較為有利。
(五)、修正前刑法第68條規定：「拘役或罰金加減者，僅加減其最
    高度。」此次刑法修正，既將罰金最低金額修正為新臺幣1
    千元元，當不致因加減其最低度，而產生不滿1 元之零數，
    允宜與有期徒刑相同，許其最高度及最低度同加減之，故併
    入修正後刑法第67條，而規定為：「有期徒刑或罰金加減者
    ，其最高度及最低度同加減之。」，被告甲○○上開犯行，
    既因修正前刑法第47條累犯之規定而加重其刑，因修正前刑
    法第68條規定罰金最低度不予加重，較諸修正後刑法第67條
    規定最低度亦予加重之規定，修正前之規定顯較有利於被告
    。且因刑法修正前，關於罰金刑之最低罰金數額僅為銀元1
    元，即令提高倍數後，亦遠較於刑法修正後之最低罰金數額
    （新臺幣1 千元）為低。
(六)、本件被告2 人應適用之法律，茲說明如下：
  1.就被告乙○○而言，適用修正前之牽連犯規定之結果，其所
    犯違反公司法第9 條第1 項及修正前商業會計法第71條第5
    款之犯行，即僅論以較重之公司法第9 條第1 項之罪；若適
    用修正後之刑法規定，其所犯上開2 罪，即應分論併罰，又
    因其非雄崗公司負責人，依修正後之刑法第31條第1 項但書
    規定，法院尚有決定是否減輕其刑之裁量權，然本院審酌被
    告乙○○明知其因信用不佳而無法擔任公司負責人，且亦無
    資力繳納股款，竟為能順利自大陸地區進口「一番強膠囊」
    ，不僅以人頭設立公司，更委由綽號「阿如」真實姓名年籍
    不詳之男子提供資金，轉入上開雄崗公司籌備處之帳戶，旋
    即轉出，並以該款項之進、出充任股東繳款，無非使雄崗公
    司形同「空殼公司」，影響社會交易安全甚鉅，故認無援引
    前開規定，為被告乙○○減輕其刑之必要，綜上比較結果，
    仍以適用修正前之牽連犯規定對被告較為有利，揆諸前開說
    明，自應一體適用修正前之規定對被告乙○○論罪科刑。
  2.就被告甲○○而言，經綜合比較結果，因適用修正前之牽連
    犯對被告較為有利，揆諸上揭說明，自應一體適用修正前之
    規定對被告甲○○論罪科刑。另有關累犯之規定，於有期徒
    刑執行完畢後5 年內，故意再犯本件有期徒刑以上之罪，不
    論依修正前之刑法第47條或修正後之刑法第47條第1 項之規
    定，均構成累犯。本件被告甲○○係故意犯上開公司法第9
    條第1 項、修正前商業會計法第71條第5 款之犯行，是無論
    依修正前或修正後法律之規定，均應論以累犯，亦即並無有
    利或不利之情事，自無庸為新舊法比較，惟對被告甲○○而
    言，既有上開其他應依刑法第2 條第1 項之規定為新、舊法
    之比較情形，並依綜其全部罪刑之結果而為比較後，適用舊
    法對其較為有利，則關於累犯之規定，亦一體適用修正前之
    刑法（最高法院97年度第2次決議參照）。
(八)、至刑法第2 條第1 項規定，係規範行為後「法律變更」所生
    新舊法比較適用之準據法。故如新舊法處罰之輕重相同，即
    無比較適用之問題，非此條所指之法律有變更，即無本條之
    適用，應依一般法律適用原則，適用裁判時法。其為純文字
    修正者，更應同此（最高法院95年第21次刑事庭會議決議參
    照）。從而，被告乙○○、甲○○行為後，刑法第55條關於
    想像競合犯之規定，增列但書「不得科以較輕罪名所定最輕
    本刑以下之刑，係科刑之限制，為法理之明文化，非屬法律
    之變更，自無新舊法比較之問題，逕行適用裁判時之新法。
五、核被告乙○○、甲○○所為，均係犯公司法第9 條第1 項公
    司應收股款股東並未實際繳納而以申請文件表明收足罪、95
    年5 月24日修正前商業會計法第71條第5 款利用不正當方法
    致使財務報表發生不實結果罪、刑法第214 條使公務員登載
    不實罪。被告2 人共同於95年1 月24日，持不實內容之上開
    雄崗公司資產負債表等資料，向主管機關即高雄市政府申請
    公司設立登記，使主管機關之不知情公務員，將上開不實事
    項登載在所職掌之文書，並於95年1 月25日准予設立登記，
    係犯刑法第214 條之使公務員登載不實罪，起訴書雖已載明
    此部分犯罪事實，惟漏予記載所犯法條，應予補充。又按修
    正前商業會計法第71條第5 款之商業負責人，以明知為不實
    之事項而填製會計憑證，原含有業務上登載不實之本質，與
    刑法第216 條行使第215 條之從事業務之人名知為不實之事
    項而登載於業務上文書罪，皆規範處罰同一之登載不實行為
    ，應屬法條競合，惟前者為後者之特別規定，依特別法優先
    於普通法之原則，自應優先於普通法之原則，應優先適用修
    正前商業會計法第71條第5 款論處（參最高法院91年台上字
    第5397號判決意旨）。被告乙○○、甲○○間，就上開犯行
    ，有犯意聯絡及行為分擔，均係共同正犯。被告乙○○雖均
    非公司負責人、商業負責人，惟與具公司負責人及商業負責
    人身份之被告甲○○共犯本案，依刑法第31條第1 項規定，
    仍應論以正犯。被告利用上開不知情之會計師李瑞霖，辦理
    相關公司登記、商業登記等事務，為間接正犯。被告明知公
    司應收股款，股東並未實際繳納，而以申請文件表明收足，
    使公務員登載於職務上所掌公文書，係一行為觸犯數罪名之
    想像競合犯，是應依刑法第55條規定從一重之公司法第9 條
    第1 項規定處斷（最高法院96年度第7 次刑事庭會議決議參
    照）。又被告就公司應收之股款，股東並未實際繳納，而以
    申請文件表明收足之犯行，係藉由利用不正當方法致使財務
    報表發生不實結果之方法行為而遂行，是所犯上開公司法第
    9 條第1 項、修正前商業會計法第71條第5 款2 罪間，具有
    方法、目的之牽連關係，應依修正前刑法第55條後段之規定
    ，從一重之公司法第9 條第1 項規定處斷。檢察官雖未就被
    告乙○○、甲○○利用不正當方法致使財務報表發生不實結
    果之犯行起訴，然此部分與業經已起訴之犯罪事實，具有修
    正前刑法第55條後段之牽連關係，為裁判上一罪關係，本院
    自得加以審理。被告甲○○前已有如事實欄一所載之刑事前
    科紀錄，甫於於89年3 月17日因縮短刑期假釋出監，並付保
    護管束，嗣於92年10月9 日假釋期滿未經撤銷，視為執行完
    畢等情，有臺灣高等法院被告前案紀錄表1 份在卷可按，其
    有於有期徒刑執行完畢後5 年內，再犯本件有期徒刑以上之
    罪，為累犯，應依修正前刑法第47條規定加重其刑。
六、爰審酌被告乙○○因其信用不良無法登記為公司負責人，且
    亦無資力可供繳納股款，竟推由甲○○擔任雄崗公司之負責
    人及唯一股東，共同未實際繳納公司應收股款而以申請文件
    表明收足、使公務員登載不實、以不正當方法致使財務報表
    發生不實結果，其等所為妨礙國家就公司管理及資本查核之
    正確性，損及社會經濟交易安全，實有不該；復斟酌被告乙○○矢口否認犯行，犯後態度不佳，被告甲○○犯後坦承犯
    行，態度尚佳，本件被告甲○○僅係人頭，被告乙○○為雄
    崗公司實際負責人，兼衡被告2 人之智識程度、犯罪動機、
    目的、手段、生活情況等一切情狀，分別量處如主文所示之
    刑。又本件被告犯罪時間在96年4 月24日以前，合於中華民
    國96年罪犯減刑條例之規定，爰依法減其宣告刑二分之一。
    再查，被告行為後，刑法關於易科罰金之折算標準規定業經
    修正，而依被告行為時即修正前刑法第41條第1 項前段、修
    正前罰金罰鍰提高標準條例第2 條前段（現已刪除）之規定
    ，關於易科罰金之折算標準，一律以銀元300 元折算1 日，
    經折算為新臺幣後，應以900 元折算為1 日；惟依修正後刑
    法第41條第1 項前段之規定，折算標準為1,000 元、2,000
    元、3,000 元，斟酌具體個案情形諭知其易科罰金之折算標
    準，比較修正前後之易科罰金折算標準，以修正前之規定於
    被告為有利。是本件應適用修正前刑法第41條第1 項前段之
    規定，分別諭知如主文所示之易科罰金折算標準。
參、無罪部分：
一、公訴意旨略以：被告乙○○明知「一番強膠囊」係屬偽藥，
    竟於95年1 月間，自大陸地區運送前開偽藥進入臺灣地區，
    為幫助販賣該偽藥，並以程中詩（另行偵辦）向行政院衛生
    署藥物食品檢驗局申請審查「一番強膠囊食品」之產製前配
    方所得之衛署食字第0920006113號公文字號，作為一番強膠
    囊之許可字號，以雄崗公司作為總經銷商，以日本雄崗生物
    科技公司作為製造商，以前開承租地址作為雄崗公司之地址
    ，使「一番強膠囊」外觀看似業經政府許可製造、販賣，並
    屬食品，增強「一番強膠囊」之公信力，幫助不詳人士「宋
    經理」銷售該偽藥。「宋經理」則以每盒360 元之價格，將
    20盒「一番強」膠囊販售予丙○○（業為不起訴處分）。丙○○則於95年4 月15日，在位於臺中市○○區○○路3 段39
    號之「西町藥局」，以每盒450 元之價格售予不知情之該藥
    局負責人黃琇纓供上架販賣予不特定之顧客。嗣經臺中市衛
    生局派員至「西町藥局」抽查，並將上開「一番強」膠囊送
    驗後，檢出其中含有sildenafil之西藥成分。因認被告乙○○涉犯藥事法第83條之運送偽藥及刑法第30條第1 項、藥事
    法第83條之幫助販賣偽藥等罪嫌。
二、按犯罪事實應依證據認定之，無證據不得認定犯罪事實；不
    能證明被告犯罪者，應諭知無罪之判決，刑事訴訟法第154
    條第2 項、第301 條第1 項分別定有明文。又認定不利於被
    告之證據須依積極證據，苟積極證據不足為不利於被告事實
    之認定，即應為有利被告之認定，更不必有何有利之證據；
    而犯罪事實之認定，應憑證據，如無相當之證據，或證據不
    足以證明，自不得以推測或擬制之方法，以為裁判之基礎。
    再者，依刑事訴訟法第161 條第1 項規定，檢察官對於起訴
    之犯罪事實，仍應負提出證據及說服之實質舉證責任，尚其
    所提出之證據，不足為被告有罪之積極證明，或其指出證明
    之方法，無從說服法院以形成被告有罪之心證，基於無罪推
    定之原則，自應為被告無罪判決之諭知（最高法院30年上字
    第816 號、40年台上字第86號、92年台上字第128 號判例可
    資參照）。
三、公訴人認被告乙○○涉有上開運送偽藥、幫助販賣偽藥等罪
    嫌，無非係以：(1)被告乙○○坦承：有於95年1 月間，自大
    陸地區運送偽藥至臺灣地區，並以施森雄名義承租高雄市○○○路350 號8 樓之2 房屋，作為雄崗公司營業地址等語、
    (2)證人丙○○、施森雄、郭淵源、吳霽筠、黃琇纓之證述、
    (3)行政院衛生署藥物食品檢驗局95年5 月9 日藥檢參字第09
    50008949號檢驗報告書、(4)扣案丙○○所提出之「一番強膠
    囊」1 盒等證據，為其主要論據。訊據被告乙○○固坦承確
    有於95年1 月間，自大陸地區攜入「一番強膠囊」之事實，
    惟矢口否認有何公訴人所指之運送偽藥及幫助販賣偽藥之犯
    行。辯稱：在臺中西町藥局查扣之「一番強膠囊」與我從大
    陸帶回之「一番強膠囊」雖然相同，但包裝不同，且西町藥
    局的膠囊並不是我提供的，可能是其他管道進來的，我是因
    為當初在大陸向王家滔買該膠囊試用後，覺得效果不錯，王
    家滔告訴我可以把這產品引入臺灣，要我先成立一家公司，
    再把公司名稱、電話跟他講，他再幫我把公司名稱等印在包
    裝上，至於日本雄崗公司、衛生署的食品核准字號，我就不
    清楚了，是帶進來的時候就有了，且只有帶進來1 次，約25
    盒左右，部分分給不同的朋友試吃，其他的留著自己吃，我
    以為該膠囊是食品，並不知道有藥物成分，後來因為知道含
    有西藥成分就丟了，並沒有提供「一番強膠囊」給丙○○，
    讓他去販賣等語。
四、經查：
(一)、本件臺中市衛生局派員至址設臺中市○○區○○路3 段39
    號之「西町藥局」核查時，所抽查送驗之「一番強膠囊」，
    係由丙○○於95年3 月間，以每盒450 元之價格售予不知情
    之該藥局負責人黃琇纓供上架販賣予不特定之顧客之事實，
    業據證人丙○○、西町藥局負責人黃琇纓、員工吳霽筠證述
    綦詳（見偵(一)卷第14、15頁，偵(五)卷第69至71、76至77頁）
    。又上開臺中市衛生局人員在西町藥局所抽查之「一番強膠
    囊」，經送驗結果，該檢體外包裝盒註記製造商日本雄崗生
    物科技公司、總經銷臺灣雄崗生物科技公司、衛署食字第09
    20006113號，檢體外觀為黃色膠囊內裝褐色粉末，檢出其中
    含有sildenafil之西藥成分等情，有行政院衛生署藥物食品
    檢驗局95年5 月9 日藥檢參字第0950008949號檢驗報告書1
    紙、照片3 幀附卷可稽（見偵(五)卷第3 、5 頁）。此外。並
    有丙○○所提出之「一番強膠囊」1 盒扣案可佐。是證人丙○○販賣予西町藥局之「一番膠囊」，確含有sildenafil之
    西藥成分，係屬未經核准，擅自製造之偽藥之事實，堪予認
    定。
(二)、被告乙○○否認有何幫助販賣偽藥之犯行，並以前詞置辯。
    是本院應審究者為：上開西町藥局所販售之偽藥「一番強膠
    囊」，是否係由被告乙○○自大陸地區運送至臺灣地區？又
    丙○○售與西町藥局之上開「一番強膠囊」，是否係被告乙○○自大陸地區運送至臺灣地區？是否係由被告乙○○經營
    之雄崗公司所提供？又上開「一番強膠囊」之外包裝上所印
    製之總經銷臺灣雄崗生物科技公司、衛署食字第0920006113
    號等字樣，是否與被告乙○○有關？
  1.證人丙○○於偵查及本院審理時證稱：扣案「一番強膠囊」
    是我之前在跑業務時，認識1 位雄崗公司「宋經理」賣給我
    的，但不是在庭之被告乙○○，該名宋經理說這產品有壯陽
    作用，我有拿回去試用，服用後確實沒有副作用，而且我也
    有依據包裝盒上之記載，上網查確實有雄崗公司，我就跟他
    進了20盒，有部分賣給西町藥局，後來拿去化驗後，含有西
    藥成份，藥局就退還給我等語。已明確證述該自稱「宋經理
    」之人並非本件被告乙○○，參以，經本院提示扣案由丙○○所提出之「一番強膠囊」供被告辨識，被告陳稱：扣案之
    「一番強膠囊」並非伊自大陸拿回來的產品等語。則上開送
    驗之「一番強膠囊」是否確係被告所提供，即非無疑。
  2.又扣案之「一番強膠囊」包裝上，註記有總經銷雄崗公司、
    地址等字樣，有丙○○所提出之「一番強膠囊」1 盒扣案及
    照片3 幀在卷可按。被告對於上開「一番強膠囊」包裝上所
    印註之雄崗公司名稱、地址等資料，確係由其所提供一節，
    固不否認，然查，被告確有於95年1 月16日，以同案被告甲○○名義為負責人設立雄崗公司之事實，業經認定如前。衡
    諸常情，設立公司販售商品，不外乎藉由公司名稱表彰產品
    之來源，被告既係為引進「一番強膠囊」至臺灣地區，則其
    將雄崗公司名稱、地址等資料，提供予原供貨商，作為印製
    產品外包裝之用，要與常情無違。是尚難僅因被告確有提供
    雄崗公司之名稱、地址等資料，交由大陸地區之供貨商，將
    之印製在產品外包裝盒，即遽認扣案之「一番強膠囊」即係
    被告所提供。
  3.再者，扣案之「一番強膠囊」外包裝上所印註之「衛署食字
    第0920006113號」字樣，係合邦生物科技藥品有限公司於92
    年2 月27日向主管機關申請「一番強膠囊食品」之國產食品
    產製前配方審查，所取得之食品字號等情，亦有行政院衛生
    署96年7 月25日衛署食字第0960032408號函檢附相關審查資
    料附卷可稽（見偵(三)卷第61至76頁）。觀諸該申請全案事證
    ，該申請公司係於92年2 月24日向衛生署提出上開申請，經
    衛生署審查後，於同年5 月5 日發文核可，足認該國產食品
    產製前配方前審查之申請，係早於本件被告乙○○申設雄崗
    公司，已難認該衛生署食品審查核可字號與被告乙○○有何
    關連，是被告辯謂：該衛生署字號與其無涉一節，即非無據
    ，尚堪採信。
  4.至於被告乙○○確有委由施森雄，以施森雄名義向郭淵源承
    租高雄市左營區○○○路350號8樓之3，作為雄崗公司之營
    業地址等情，固為被告所自承，核與證人施森雄、郭淵源於
    警詢、偵查中證述之情節大致相符，並有房屋租賃契約書1
    份在卷足憑（見偵(五)卷第35至38頁）。然此亦僅足認被告乙○○確有承租上址房屋作為雄崗公司之營業地址，尚不足以
    認定被告承租上址房屋，係供作幫助他人販賣偽藥之用。此
    外，復查無其他積極證據足資證明被告乙○○提供雄崗公司
    名稱、地址等資料，係基於幫助他人販賣偽藥之意思。從而
    ，本件尚乏積極證據足資證明被告乙○○確有幫助販賣偽藥
    之犯行，此部分犯行，要屬不能證明。
(三)、再按被告之自白，不得作為有罪判決之唯一證據，仍應調查
    其他必要之證據，以其是否與事實相符，刑事訴訟法第156
    條第2項定有明文。查，本件被告乙○○固自白其有於95年1
    月間，自大陸地區運送「一番強膠囊」至臺灣地區之事實，
    惟綜觀全案卷證，除上開被告之自白外，並無其他補強證據
    足資證明被告之自白與事實相符，是難僅因被告曾自白曾於
    95年1月間，自大陸地區運送「一番強膠囊」至臺灣地區，
    遽為不利被告認定之依據。
五、綜上，公訴人所舉前開證據，尚不足使本院達於通常一般之
    人均不致有所懷疑，而得確信其為真實之程度，致使無從形
    成有罪之確信，則依罪證有疑利於被告之證據法則，即不得
    遽為不利被告之認定。此外，復查無其他積極證據足資認定
    被告乙○○有何公訴人所指之違反藥事法犯行，依法自應為
    被告乙○○無罪之諭知。
據上論斷，應依刑事訴訟法第299 條第1 項前段、第301 條第1
項，公司法第9 條第1 項，修正前商業會計法第71條第5 款，刑
法第11條、第2 條第1 項前段、第55條（想像競合犯）、第214
條，修正前刑法第28條、第31條第1 項、第55條（牽連犯）、第
47條、第41條前段，刑法施行法第1 條之1 ，修正前罰金罰鍰提
高標準條例第2 條，中華民國96年罪犯減刑條例第2 條第1 項第
3 款、第7 條、第9 條，判決如主文。
本案經檢察官黃子宜到庭執行職務。
中    華    民    國    97    年    12    月    30    日
                  刑事第五庭  審判長法  官  黃建榮
                                    法  官  楊珮瑛
                                    法  官  李殷君
以上正本證明與原本無異。
如不服本判決應於收受送達後10日內向本院提出上訴書狀，並應
敘述具體理由；如未敘述上訴理由者，應於上訴期間屆滿後20日
內向本院補提理由書（均須按他造當事人之人數附繕本）「切勿
逕送上級法院」。
中    華    民    國    98    年    1     月    7     日
                                    書記官  李文廣
附錄本件論罪科刑法條：
公司法第9條
公司應收之股款，股東並未實際繳納，而以申請文件表明收足，
或股東雖已繳納而於登記後將股款發還股東，或任由股東收回者
，公司負責人各處5 年以下有期徒刑、拘役或科或併科新臺幣50
萬元以上250 萬元以下罰金。
有前項情事時，公司負責人應與各該股東連帶賠償公司或第三人
因此所受之損害。
第1 項裁判確定後，由檢察機關通知中央主管機關撤銷或廢止其
登記。但裁判確定前，已為補正或經主管機關限期補正已補正者
，不在此限。
公司之設立或其他登記事項有偽造、變造文書，經裁判確定後，
由檢察機關通知中央主管機關撤銷或廢止其登記。
95年5 月24日修正前商業會計法第71條
商業負責人、主辦及經辦會計人員或依法受託代他人處理會計事
務之人員有左列情事之一者，處5 年以下有期徒刑、拘役或科或
併科新臺幣15萬元以下罰金：
一  以明知為不實之事項，而填製會計憑證或記入帳冊者。
二  故意使應保存之會計憑證、帳簿報表滅失毀損者。
三  意圖不法之利益而偽造、變造會計憑證、帳簿報表內容或撕
    毀其頁數者。
四  故意遺漏會計事項不為記錄，致使財務報表發生不實之結果
    者。
五  其他利用不正當方法，致使會計事項或財務報表發生不實之
    結果者。
中華民國刑法第214條
明知為不實之事項，而使公務員登載於職務上所掌之公文書，足
以生損害於公眾或他人者，處3 年以下有期徒刑、拘役或5 百元
以下罰金。


司法院資訊處製作；財團法人民間司法改革基金會備份。
